臺灣臺北地方法院刑事判決　　　　　　　 95年度自字第176號
自　訴　人　甲○　　40歲民.
自訴代理人　彭志傑律師
被　　　告　乙○
　　　　　　　　　　　2
　　　　　　丙○○　49歲民.
選任辯護人　盧國勳律師
　　　　　　王柏棠律師
　　　　　　蔡行志律師
上列被告因誹謗案件，經自訴人提起自訴，本院判決如下：
    主  文
乙○、丙○○均無罪。
    理  由
一、自訴意旨略以: 被告乙○為獨家報導雜誌社之創辦人，被告
    丙○○為該雜誌社之總監。竟與該雜誌社之記者即署名丁○
    之被告戊○○（另行審結）基於共同之犯意聯絡，由被告戊
    ○○在該雜誌社於民國95年10月20日所發行之948期獨家報
    導雜誌，以文字散布: 「換言之，她應該是五十七年次，學
    歷最多是國中畢業，或者根本沒有畢業。」、「陳定中一天
    和我做愛五次，他的性能力天下第一」、「我甲○是什麼角
    色，我光是買性感內衣，一個月至少要買掉八萬元」、「八
    十三年五月間，自訴人跟馬景濤去賓館開房間」、「兩人愛
    到棄職潛逃，一天做愛八回」、「兩人相好到一半，不知是
    馬景濤拿牛角砸甲○，還是甲○甩馬景濤耳光，反正就是兩
    人展開勇猛的互毆，幹架幹到天翻地覆」、「放工地鴿子」
    、「經常找不到人」、「甲○開始被封殺解約」、「甲○去
    找葛士豪道歉認錯」、「甲○的牙齒全部都是假牙」、「全
    部敲掉重做的」等不實之內容，毀損自訴人之名譽。因認被
    告乙○、丙○○二人涉犯刑法第310條第2項之誹謗罪嫌。
二、按犯罪事實應依證據認定之，無證據不得認定犯罪事實；另
    不能證明被告犯罪者，應諭知無罪之判決，刑事訴訟法第15
    4條第2項、第301條第1項分別定有明文。又刑事訴訟法上所
    謂認定犯罪事實之證據，係指足以認定被告確有犯罪行為之
    積極證據而言，該項證據自須適合於被告犯罪事實之認定，
    始得採為斷罪資料；而認定不利於被告之事實，須依積極證
    據，苟積極證據不足為不利於被告事實之認定時，即應為有
    利於被告之認定，更不必有何有利之證據。另認定犯罪事實
    所憑證據，雖不以直接證據為限，間接證據亦包括在內；而
    告訴人之告訴（自訴人之自訴亦同），係以使被告受刑事訴
    追為目的，是其陳述是否與事實相符，仍應調查其他證據以
    資審認，此有最高法院29上字第3105號、30年上字第816號
    、52年台上字第1300號判例可資參照。而檢察官就被告犯罪
    事實，應負舉證責任，並指出證明之方法，刑事訴訟法第16
    1條第1項定有明文，亦即檢察官就被告之犯罪事實應負實質
    之舉證責任，以貫徹無罪推定原則，該檢察官應負實質舉證
    責任之規定係編列在本法第一編總則第十二章「證據」中，
    故於自訴程序之自訴人亦同有適用（最高法院91年度第4次
    刑事庭會議決議第11項參照）。
三、自訴意旨認被告乙○與丙○○二人涉犯上開罪嫌，無非係以
    獨家報導雜誌社於95年10月20日所發行之948期獨家報導雜
    誌一本為其論據。
四、訊據被告乙○固坦承為獨家報導雜誌社之創辦人，另被告丙
    ○○坦承被列名為該雜誌社之總監，惟均堅詞否認有何誹謗
    之犯行。被告乙○辯稱: 只是為該雜誌社之創辦人，但早退
    休，已沒有過問雜誌社之事務，也沒有參與本件文章刊登之
    任何相關事務等語。另被告丙○○辯稱: 我是案發之後才知
    道被列為總監，但均常年在大陸地區工作，並沒有參與雜誌
    社之事務，亦未參與任何有關本件文章刊登之相關事務等語
    。經查:
  (一)被告乙○為獨家報導雜誌社之創辦人，為被告乙○所不爭執
    ．並有自訴人所提出之獨家報導第948期內頁可資佐證。但
    其並未領取該雜誌之薪資一節，業經本院向財政部臺北市國
    稅局調閱獨家報導雜誌社之94年及95年度綜合所得稅BAN 給
    付清單查明屬實，此有該局於96年6月7日財北國稅資字第09
    60055374號函暨所檢附之BAN給付清單在卷可稽。且查，該
    雜誌社之登記負責人為周雨時，並非被告乙○，亦有營利事
    業登記基本資料查詢可考。參以證人即獨家報導雜誌社之副
    社長己○○於本院審理時亦結證稱: 獨家報導真正實際上的
    發行人是負責人，當時應該是周雨時。本案發生時，乙○已
    無管雜誌社很久了，他在2001或2002就沒管了。掛創辦人於
    雜誌上，是因為他是真的創辦人，而且他有一些人脈方便採
    訪等語甚詳。是被告乙○辯稱: 其已退休，不過問雜誌社事
    務，本篇報導其未曾參與，與其無關等語，確屬信而有徵，
    而可採信。
  (二)被告丙○○由獨家報導周刊雜誌社在雜誌社所出版之周刊內
    頁中列明為總監，此有上開948期獨家報導周刊可參。但被
    告丙○○並未領取獨家報導周刊雜誌社之薪資，此有國稅局
    前開函文及所檢附之BAN給付清單在卷可稽。且查，獨家報
    導雜誌社亦未為被告丙○○投保勞保，此亦有勞工保險局96
    年5月24日保承資字第09610166360號函暨所附之勞工保險被
    保險人投保資料表可佐。參以證人己○○於本院審理時亦結
    證稱: 發生這個案子之後才知道當初之所以把丙○○掛為總
    監，是因為莊先生要幫忙大陸發行的事務。莊先生基本上不
    是獨家報導的人，他不是編輯部的人，甲○這個報導他沒有
    參與等語在卷。是被告丙○○辯稱: 其非獨家報導之員工，
    未參與本期雜誌之發行事務等語，亦非無稽。
  (三)自訴人雖提出948期獨家報導周刊雜誌一本為證。但查，該
    期雜誌充其量僅能證明該獨家報導誌曾於期日刊登自訴人所
    指訴之上開報導，以及擬稿人為署名丁○之被告戊○○，但
    不能證明被告乙○、丙○○二人曾參與本篇報導之撰寫、採
    訪，或刪修、閱覽、決定是否刊登等相關事務，亦無證據證
    明被告乙○、丙○○二人與被告戊○○間就本篇文章之報導
    有共同之犯意聯絡，或行為之分擔。而質之自訴人代理人亦
    當庭表示沒有證據可以證明被告乙○及丙○○就本篇報導之
    刊登事前、事後曾參與任何事務。本院復查無其他積極證據
    ，足資證明被告乙○、丙○○二人確有自訴意旨所指之犯罪
    行為，既不能證明被告乙○、丙○○二人犯罪，揆諸前開規
    定及說明，自應為無罪之諭知。
五、按「法院認為應科拘役、罰金或應諭知免刑或無罪之案件，
    被告經合法傳喚無正當理由不到庭者，得不待其陳述逕行判
    決。」，刑事訴訟法第306條定有明文。本件被告乙○因腹
    膜透析而未於審判期日到庭。但查腹膜透析不一定要在特定
    時間為之，且診斷證明書也未記載其無法到庭，認乙○未到
    庭為無正當理由，爰不待其陳述而一造辯論，附此敘明。
據上論斷，應依刑事訴訟法第343條、第301條第1項、第306條，
判決如主文。
中　　華　　民　　國　　96　　年　　12　　月　　13　　日
　　　　　　　　　刑事第四庭  審判長法　官　劉慧芬
                                    法  官  呂政燁
                                    法  官  李桂英
上正本證明與原本無異。
如不服本判決，應於判決送達後10日內，向本院提出上訴狀。
　　　　　　　　　　　　　      　　書記官　嚴君珮
中　　華　　民　　國　　96　　年　　12　　月　　13　　日
